最高法院民事判決　　　　　　　　　　 111年度台上字第207號
上　訴　人　陳美翰
　　　　　　潘孝敏
　　　　　　潘孝寧
共　　　同
訴訟代理人　范國華律師
　　　　　　郭凌豪律師
被 上訴 人　新北市中和區公所

法定代理人　賴俊達
訴訟代理人　蘇清文律師
　　　　　　吳詩凡律師
上列當事人間請求排除侵害事件，上訴人對於中華民國110年7月
27日臺灣高等法院第二審更審判決（ 110年度上更一字第39號）
，提起上訴，本院判決如下：
    主  文
原判決廢棄，發回臺灣高等法院。
    理  由
一、本件上訴人主張：伊為坐落新北市○○區○○段 000地號土
    地（下稱系爭土地）之共有人（權利範圍4/10），及其上門
    牌號碼同區○○路 000巷00-0號房屋之所有權人。詎被上訴
    人未經伊同意，在系爭土地如原判決附圖（下稱附圖）所示
    B部分（面積 0.45平方公尺）、C部分（面積25.66平方公尺
    ）強行鋪設柏油（下合稱系爭巷道），並於民國 105年7月5
    日自行劃設紅色標線，禁止停放車輛，妨害伊使用系爭土地
    之權利等情，爰依民法第767條第1項中段規定，求為命被上
    訴人將系爭巷道上劃設之紅色標線除去，並於更審前之原審
    追加請求命被上訴人刨除該巷道上鋪設柏油之判決【上訴人
    請求被上訴人將附圖所示 A部分上劃設之紅色標線除去，並
    刨除其上鋪設柏油部分，經原審判決敗訴後，提起上訴，前
    經本院駁回上訴人該部分之上訴，已告確定；又上訴人請求
    第一審共同被告新北市政府工務局（下稱工務局）刨除附圖
    所示 A、B、C鋪設之柏油部分，於第一審受敗訴判決後，提
    起上訴，嗣於更審前之原審撤回對工務局之上訴，均未繫屬
    本院，不予贅述】。
二、被上訴人則以：系爭巷道為起造人自願退縮建築，保留 1.8
    公尺作為防火巷，屬於消防設施，並非既成道路，其上柏油
    非伊鋪設，紅色標線亦非伊劃設；且防火巷應保持暢通，有
    禁止臨時停車之必要，系爭巷道上之紅色標線不應刨除等語
    ，資為抗辯。
三、原審就上述部分維持第一審所為上訴人敗訴之判決，駁回其
    上訴，無非以：系爭巷道係防火巷，非既成道路，被上訴人
    即非系爭巷道之主管機關，其抗辯系爭巷道上之柏油、紅線
    並非其鋪設、劃設一節，洵堪採信。雖被上訴人於第一審陳
    稱其在系爭巷道鋪設柏油與劃設紅線等語，惟被上訴人係在
    誤認系爭巷道為既成道路，及其為既成道路主管機關之情形
    下所為陳述，難認可採。況上訴人陳稱：伊只知道有被劃紅
    線及鋪設柏油，但是是何人所為不清楚等語，亦難認上訴人
    就其主張被上訴人於系爭巷道鋪設柏油與劃設紅線，已盡舉
    證責任。上訴人既無法證明系爭巷道鋪設之柏油與劃設之紅
    線為被上訴人所為，則其依民法第767條第1項中段規定，請
    求被上訴人將系爭巷道上劃設之紅色標線除去，並刨除該巷
    道上鋪設之柏油，不應准許等詞，為其判斷之基礎。
四、按當事人對於他造主張之事實，或對於法官整理協議之不爭
    執事項，於言詞辯論或準備程序積極而明確的表示沒有意見
    ，性質上應屬民事訴訟法第279條第1項所規定之自認，除當
    事人能證明其自認之事項與事實不符，為發現真實，而得依
    同條第 3項規定撤銷外，在辯論主義之範圍內有拘束法院之
    效力，應以該自認之事實作為裁判之基礎。查被上訴人於更
    審前之原審，對於受命法官於準備程序整理關於「B、C部分
    鋪設有柏油，柏油上有被上訴人劃設之紅線標線」之不爭執
    事項，已表示「無意見」；嗣於言詞辯論亦陳稱：「（問：
    系爭巷道上的柏油是由何人鋪設？）鋪設和養護都是中和區
    公所」，有各該筆錄足稽（見原審上字卷第119頁、第192頁
    ），似見被上訴人就上訴人主張被上訴人於系爭巷道鋪設柏
    油與劃設紅線之事實，已為自認。果爾，能否以被上訴人係
    誤認系爭巷道為既成道路，即認被上訴人上述自認之事實不
    可採？自滋疑問。究竟被上訴人於原審否認於系爭巷道鋪設
    柏油與劃設紅線，是否有撤銷自認之意思？有無符合撤銷自
    認之要件？均有未明。原審未予闡明，並調查被上訴人能否
    證明其先前自認之事項與事實不符，遽以上述理由為上訴人
    不利之論斷，依上說明，自有可議。又上訴人於更審前之原
    審追加請求被上訴人刨除系爭巷道上鋪設之柏油，原審認其
    請求不應准許，卻於主文就該部分漏未諭知追加之訴駁回，
    亦有疏漏。上訴論旨，指摘原判決不當，求予廢棄，非無理
    由。又被上訴人抗辯系爭巷道為防火巷，有劃設標線禁止臨
    時停車之必要等語，攸關上訴人本件請求有無理由之判斷，
    案經發回，宜併注意及之，附此敘明。
五、據上論結，本件上訴為有理由。依民事訴訟法第477條第1項
    、第478條第2項，判決如主文。
中    華    民    國   111    年    6     月    30    日
                      最高法院民事第九庭
                          審判長法官  盧  彥  如  
                                法官  張  恩  賜  
                                法官  汪  漢  卿  
                                法官  蕭  胤  瑮  
                                法官  吳  麗  惠  
本件正本證明與原本無異
                                      書  記  官
中    華    民    國   111    年    7     月    13    日